---
title: "HRZZ_eduMINE_OE_1MI"
author: "Damir Pintar"
date: "October 3, 2016"
output: word_document
---

```{r setup, include=FALSE}
library(ggplot2)
library(dplyr)
library(knitr)
library(tidyr)
knitr::opts_chunk$set(echo = TRUE)
setwd("C:\\vjezba\\R\\HRZZ")
```

U nastavku slijedi primjer automatski generiranog izvještaja koji služi kao podloga za eksploratornu analizu vezanu uz proces provjere znanja na predmetu "Osnove Elektrotehnike" na prvoj godini studija Fakulteta elektrotehnike i računarstva, Sveučilište u Zagrebu.

Podaci su anonimizirani zbog čuvanja privatnosti subjekata čiji rezultati rješavanja ispita se analiziraju.



```{r ucitavanje, echo = FALSE}
podaci <- read.csv("1MI_2016_rezultati.csv", stringsAsFactors = FALSE)

#uklanjam identifikacijske podatke
podaci <- podaci[, -1]

#uklanjam stupce sa nedostajućim podacima
podaci <- podaci[, -which(substr(names(podaci), 1, 7) %in% c("Broj.po", "Rang.ma", "Srednja"))]

#faktorizacija
podaci$Spol <- as.factor(podaci$Spol)
podaci$Status <- as.factor(podaci$Status)
podaci$Dvorana <- as.factor(podaci$Dvorana)
podaci$Predavanja <- as.factor(podaci$Predavanja)
podaci$Labos <- as.factor(podaci$Labos)

```

```{r tocni odgovori i broj bodova, echo = FALSE}
tocni <- read.csv("1MI_2016_tocni_odgovori.csv", header = FALSE, stringsAsFactors = FALSE)
slova <- as.character(tocni[1,])
bodovi <- as.numeric(as.character(tocni[2,]))
for (i in 1:10) {
  stupac <- paste("Pitanje.", i, sep="")
  tocan <- paste("Tocnost.", i, sep="")
  podaci[[tocan]] <- podaci[[stupac]] == slova[i]
  podaci[[stupac]][podaci[[tocan]]] <- bodovi[i]
  podaci[[stupac]][podaci[[stupac]] == "-"] <- 0
  podaci[[stupac]][podaci[[stupac]] != bodovi[i] & podaci[[stupac]] != 0] <- -(bodovi[i]/4)
  podaci[[stupac]] <- as.numeric(podaci[[stupac]])
}



```

Primjer prvih nekoliko redova nakon prilagodbe podataka:

```{r, echo = FALSE}
head(podaci)
```

Sažete statistike o podacima:
```{r , echo = FALSE}
summary(podaci)
```

Izvještaj slijedi.

# REZULTATI 1. MEĐUISPITA IZ PREDMETA OSNOVE ELEKTROTEHNIKE

## Ak. god. 2015/2016

Međuispitu je pristupilo *`r nrow(podaci)`* studenata.

Prosjek bodova iznosi *`r round(mean(podaci$Broj.bodova),2)`* uz standardnu devijaciju od *`r round(sd(podaci$Broj.bodova),2)`*.

Prosjeci i standardne devijacije po grupama predavanja:
```{r, echo = FALSE}
rez <- podaci %>% group_by(Predavanja) %>% summarise_each(funs(mean, sd), Broj.bodova) 
names(rez) <- c("Grupa", "Prosjek", "Standardna devijacija")
rez[,2:3] <- round(rez[,2:3],2)
kable(rez, align = "c")
```


Prosjeci i standardne devijacije po dvoranama:
```{r, echo = FALSE}
rez <- podaci %>% group_by(Dvorana) %>% summarise_each(funs(mean, sd), Broj.bodova) 
names(rez) <- c("Grupa", "Prosjek", "Standardna devijacija")
rez[,2:3] <- round(rez[,2:3],2)
kable(rez, align = "c")
```

Vizualizacije:

```{r studenti po grupama, echo = FALSE}

ggplot(podaci, aes(x = Broj.bodova)) + geom_histogram(bins = 25, color = "deepskyblue", fill = "deepskyblue", alpha = 0.4) + labs(title = "Raspodjela broja bodova", col = "Grupa") + xlab("Broj bodova") + ylab("Broj studenata")



ggplot(podaci, aes(x = Broj.bodova, col = Predavanja)) + geom_density(size = 0.5) + labs(title = "Raspodjela bodova po grupama predavanja", col = "Grupa") + xlab("Broj bodova") + ylab("Gustoća")


ggplot(podaci, aes(x = Predavanja, y = Broj.bodova)) + geom_boxplot() + labs(title = "Boxplot: bodovi po grupama predavanja") + xlab("Grupa") + ylab("Broj bodova") + theme(axis.text.x = element_text(angle = 90, hjust = 1))
ggplot(podaci, aes(x = Dvorana, y = Broj.bodova)) + geom_boxplot() + labs(title = "Boxplot: bodovi po dvoranama") + xlab("Grupa") + ylab("Broj bodova") + theme(axis.text.x = element_text(angle = 90, hjust = 1))

```

Rješavanost zadataka:

```{r echo = FALSE}
rez <- podaci %>% group_by(Predavanja) %>% summarise_each(funs(mean), contains("Tocno")) 
rez <- rez %>% gather(Zadatak, Rjesavanost, Tocnost.1:Tocnost.10)
rez <- as.data.frame(rez)
rez$Zadatak <- substr(rez$Zadatak, 9, 10)
rez$Zadatak <- as.numeric(rez$Zadatak)

ggplot(rez, aes(x = Zadatak, y = Rjesavanost, col = Predavanja , group = Predavanja)) + labs(title = "Rješavanost zadataka po grupama predavanja") +geom_line() + scale_x_continuous(name="Zadatak", limits=c(0.9, 10.1), breaks = 1:10)

ggplot(rez, aes(x = as.factor(Zadatak), y = Rjesavanost)) + geom_boxplot() + labs(title = "Boxplot: rješavanost zadataka po grupama predavanja") + xlab("Zadatak") + ylab("Broj bodova") + theme(axis.text.x = element_text(angle = 90, hjust = 1))

rez <- podaci %>% group_by(Dvorana) %>% summarise_each(funs(mean), contains("Tocno")) 
rez <- rez %>% gather(Zadatak, Rjesavanost, Tocnost.1:Tocnost.10)
rez <- as.data.frame(rez)
rez$Zadatak <- substr(rez$Zadatak, 9, 10)
rez$Zadatak <- as.numeric(rez$Zadatak)

ggplot(rez, aes(x = Zadatak, y = Rjesavanost, col = Dvorana , group = Dvorana)) + labs(title = "Prosječna rješavanost zadataka po dvoranama") +geom_line() + scale_x_continuous(name="Zadatak", limits=c(0.9, 10.1), breaks = 1:10)

ggplot(rez, aes(x = as.factor(Zadatak), y = Rjesavanost)) + geom_boxplot() + labs(title = "Boxplot: rješavanost zadataka po dvoranama") + xlab("Zadatak") + ylab("Broj bodova") + theme(axis.text.x = element_text(angle = 90, hjust = 1))

```

U nastavku slijede ANOVA analize. 

ANOVA po dvoranama:

```{r echo = FALSE}
fit <- aov(Broj.bodova ~ Dvorana, data = podaci)
summary(fit)
```

ANOVA po grupama:

```{r echo = FALSE}
fit <- aov(Broj.bodova ~ Predavanja, data = podaci)
summary(fit)
```

Način interpretacije: ukoliko se uoči mala (Pr > F) -vrijednost to može značiti da razlike kod raspodjele bodova potencijalno nisu rezultat slučajnosti.
